臺灣高等法院民事裁定
111年度抗字第451號
抗  告  人  林明燦  

                      住○○市○○區○○○路0段00號0樓                          之0
上列抗告人因與相對人林金鳳間假扣押事件，對於中華民國111
年3月15日臺灣宜蘭地方法院111年度全字第9號裁定，提起抗告
，本院裁定如下：
    主  文
抗告駁回。
抗告訴訟費用由抗告人負擔。
    理  由
一、按民事訴訟法第528條第2項規定：抗告法院為裁定前，應使
    債權人及債務人有陳述意見之機會。旨在保障債權人及債務
    人之程序權，並使抗告法院能正確判斷原裁定之當否。惟假
    扣押係保全程序，假扣押裁定具隱密性，為防止債務人隱匿
    或處分財產，以保全債權人之強制執行，其執行應依強制執
    行法第132條第1項規定，於裁定送達債務人之同時或送達前
    為之。考量此項立法趣旨，債權人對駁回其假扣押聲請之裁
    定提起抗告，倘假扣押隱密性仍應予維持，即無須使債務人
    有陳述意見之機會（最高法院103年度第12次民事庭會議決
    議意旨參照）。是本件抗告人就駁回其假扣押聲請之裁定提
    起抗告，本院審酌全案情節，認有維持假扣押隱密性之必要
    ，即無須使相對人陳述意見，合先敘明。
二、本件聲請及抗告意旨略以：伊之外祖父林阿陽、祖父吳朝三
    與伊之父親吳欽鐘、母親即相對人於民國66年5月23日共同
    訂立招婚合約（下稱系爭婚約），其中第6條約定：林阿陽
    遺下財產對於吳欽鐘夫妻所生子女中間歸於姓林所得，吳欽
    鐘夫妻創造財產不分姓林或姓吳一切均分等詞，故林阿陽遺
    產應全數歸相對人之姓林子女即伊所有。又72年1月14日林
    阿陽過世後，遺產均由相對人占有，至今仍未歸還予伊，其
    中原裁定附表（下稱附表）編號1之土地業經相對人贈與訴
    外人吳家豪、編號2至4之土地已出售予訴外人陳浴生，僅有
    編號5之土地尚在相對人名下，因相對人之脫產行為，伊只
    得請求損害賠償或返還不當得利，倘未准予假扣押相對人之
    財產，嗣後恐有不能強制執行或甚難執行之虞，願供擔保請
    准於2,130萬2,464萬元之範圍內對相對人之財產為假扣押等
　　語。
三、按債權人就金錢請求或得易為金錢請求之請求，欲保全強制執行者，得聲請假扣押；假扣押，非有日後不能強制執行或甚難執行之虞者，不得為之，民事訴訟法第522條第1項、第523條第1項分別定有明文。又債權人聲請假扣押應就其請求及假扣押之原因予以釋明，其釋明如有不足，而債權人陳明願供擔保或法院認為適當者，法院得定相當之擔保，命供擔保後為假扣押，同法第526條第1、2項亦有規定。是依民事訴訟法第526條第2項規定，關於假扣押之原因，應由債權人提出可使法院信其主張為真實之證據以釋明之，尚難逕以擔保取代釋明之欠缺。其次，所謂假扣押之原因，係指債務人有日後不能強制執行或甚難執行之虞，或應在外國為強制執行之情形。諸如債務人浪費財產、增加負擔，或就其財產為不利益之處分，將達於無資力之狀態；或債務人移住遠地、逃匿無蹤或隱匿財產或經債權人催告後仍斷然拒絕給付，且就債務人之職業、資產、信用等狀況綜合判斷，其現存之既有財產已瀕臨成為無資力或與債權人之債權相差懸殊或財務顯有異常而難以清償債務之情形而言（最高法院100年度台抗字第453號裁定意旨參照）。是債權人就假扣押之原因，依法有釋明之義務，亦即須提出可使法院信其主張為真實之證據，必待釋明有所不足，而債權人陳明願供擔保或法院認為適當者，法院始得定相當之擔保，命供擔保後為假扣押；若債權人未釋明假扣押之原因，即不符假扣押之要件（最高法院97年度台抗字第649號裁定意旨參照）。
四、抗告人對於請求之原因主張依系爭婚約第6條約定，林阿陽
    遺產應全數歸其所有，相對人竟未履約，並將附表編號1至4
    之土地移轉，其得請求相對人損害賠償或返還不當得利等節
    ，固據提出系爭婚約、土地登記謄本、異動索引為憑（見原
    法院卷第13至62頁）。然系爭婚約第5條已明確記載：林阿
    陽所有財產及債務由吳欽鐘夫妻繼承及還清，與其他女兒無
    關等詞（見原法院卷第13頁）。則能否遽認林阿陽遺產應全
    數歸聲請人所有，實有疑義。又細繹系爭婚約第6條除有林
    阿陽遺下財產對於吳欽鐘夫妻所生子女中間歸於姓林所得之
    文字外，尚載明吳欽鐘夫妻創造財產不分姓林或姓吳一切均
    分，並將兩者前後併列。準此，將系爭契約第5條、第6條相
    互參照觀之，系爭契約第6條似係針對吳欽鐘及相對人依系
    爭契約第5條繼承林阿陽財產及債務後，如於日後死亡之遺
    產應如何分配預先約定，將吳欽鍾及相對人之遺產以是否係
    林阿陽所遺財產而加以區分，並作不同處理，似難遽認林阿
    陽之遺產即當然歸屬抗告人，抑或即得執此請求相對人為給
    付，否則豈非抗告人或其兄弟姐妹亦可依系爭契約第6條請
    求吳欽鍾及相對人於生前即將所創造之財產均分予各該子女
    ，與一般社會通念有違。從而，依抗告人所提之證據資料，
    尚無法釋明抗告人所稱林阿陽遺產應全數歸其所有，其得請
    求相對人損害賠償或返還不當得利等情，難認抗告人對本件
    假扣押之請求已為釋明。
五、抗告人對於假扣押原因固主張相對人隱匿系爭婚約，贈與及
    出售林阿陽所遺土地，且現存之既有財產已瀕臨成為無資力
    或與其債權相差懸殊，致日後有不能強制執行或甚難執行之
    虞等節，並提出土地登記謄本、異動索引、買賣交易查詢網
    頁資料為憑（見原法院卷第15至64頁）。惟抗告人所稱相對
    人贈與及出售林阿陽所遺土地乙情，即係其所主張得據此請
    求損害賠償或返還不當得利之原因事實，且日期分別在103
    年7月間及110年8月間，尚難遽認相對人有何隱匿財產或故
    為財產不利處分之情形。抗告人雖另主張其於110年7月6日
    至相對人住所看到系爭婚約後，相對人即於同年8月間贈與
    附表編號1土地予吳志豪云云，然未提出證據資料釋明，即
    有未合。其次，相對人縱拒絕給付，如非就相對人之職業、
    資產、信用等狀況綜合判斷，可認定相對人現存之既有財產
    已瀕臨成為無資力或與抗告人之債權相差懸殊或其財務顯有
    異常而難以清償債務之情形，尚不能遽謂其有日後不能強制
    執行或甚難執行之虞，然抗告人並未提出可供及時調查之證
    據資料為釋明。準此，抗告人並未就相對人有何財產與債權
    金額相差懸殊，或財務異常致難以清償債務之情事，或有何
    浪費財產、增加負擔或就財產為不利益之處分致無資力之狀
    態，或將移往遠地、逃匿無蹤、隱匿財產等日後有不能強制
    執行或甚難執行之虞等情形，提出任何可使法院就其主張之
    事實，得生薄弱心證之證據，難認已就假扣押之原因為釋明
    。
六、綜上所述，抗告人就本件假扣押之請求、原因，均未能釋明
    ，且屬釋明欠缺，非為釋明不足。揆諸上開說明，自不能因
    其陳明願供擔保即得補釋明之欠缺，本件假扣押之聲請，不
    應准許。則原裁定駁回抗告人之聲請，即無不合，抗告意旨
    指摘原裁定不當，聲明廢棄，為無理由，應予駁回。
七、據上論結，本件抗告為無理由，爰裁定如主文。　　
中　　華　　民　　國　　111　　年　　4　　月　　14　　日
                  民事第二庭   
                        審判長法  官 陳容正
　　　　　　　　　  　　      法  官 邱  琦
　　　　　　　　　　  　　　　法  官 劉素如　　
正本係照原本作成。
本裁定除以適用法規顯有錯誤為理由外，不得再抗告。如提起再
抗告，應於收受送達後10日內委任律師為代理人向本院提出再抗
告狀。並繳納再抗告費新臺幣１千元。
中　　華　　民　　國　　111　　年　　4　　月　　15　　日
　　　　　　　　　　　　　    書記官 潘大鵬